臺灣高雄地方法院民事判決
111年度簡上字第89號
上  訴  人  邱柏瑜  

兼法定代理  葉欣蓁  
人                    
被上訴  人  華南產物保險股份有限公司

法定代理人  陳文智  
訴訟代理人  卓定豐  
複代理  人  許詩弘  
上列當事人間請求損害賠償事件，上訴人對於民國110年12月15
日本院高雄簡易庭110年度雄簡字第1844號第一審判決提起上訴
，經本院於民國111年10月13日言詞辯論終結，判決如下：
    主      文
上訴駁回。
第二審訴訟費用由上訴人連帶負擔。
    事實及理由
一、被上訴人主張：上訴人乙○○於民國108年7月8日19時52分許
    ，騎乘車號000-0000號重型機車（下稱系爭機車），行經高
    雄市鼓山區大順一路與博愛一路口，因起駛未注意行進中車
    輛，與被上訴人所承保、訴外人立薏科技股份有限公司（下
    稱立薏公司）所有之車牌號碼000-0000號自小客車（下稱系
    爭車輛）發生碰撞，致系爭車輛受有車體損害（下稱系爭事
    故），須花費修復費用新臺幣（下同）124,580元（含工資
    費用23,612元、零件費用100,968元）始能回復原狀，並由
    被上訴人依保險契約賠付在案，乙○○應依民法第184條第1項
    前段、第191條之2規定負損害賠償責任。又乙○○在系爭事故
    發生時未滿20歲，上訴人甲○○係其法定代理人，應依民法第
    187條第1項規定與乙○○負連帶賠償責任。為此，爰依保險法
    第53條第1項規定、民法第184條第1項前段、第191條之2、
    第187條第1項規定，提起本件訴訟等語。並於原審聲明：上
    訴人應連帶給付被上訴人124,580元，及自起訴狀繕本送達
    最後一名上訴人之翌日起至清償日止，按週年利率5％計算之
    利息。
二、上訴人則以：系爭事故發生時兩車無發生太大衝擊，系爭車
    輛外觀僅些微刮傷，行車紀錄器並未損壞，不應要求上訴人
    賠償行車紀錄器修復費用，被上訴人請求賠償10餘萬元並不
    合理，上訴人亦無資力負擔等語置辯。
三、原審判命上訴人連帶給付被上訴人103,545元本息，駁回被
    上訴人其餘請求，上訴人就其敗訴部分不服提起上訴，於本
    院聲明：㈠原判決不利於上訴人部份廢棄；㈡上開廢棄部分，
    被上訴人於第一審之訴駁回。被上訴人答辯聲明：上訴駁回
    。（被上訴人敗訴部分因未上訴而告確定）。
四、得心證之理由：
  ㈠按因故意或過失，不法侵害他人之權利者，負損害賠償責任
    。無行為能力人或限制行為能力人，不法侵害他人之權利者
    ，以行為時有識別能力為限，與其法定代理人連帶負損害賠
    償責任。汽車、機車或其他非依軌道行駛之動力車輛，在使
    用中加損害於他人者，駕駛人應賠償因此所生之損害，但於
    防止損害之發生，已盡相當之注意者，不在此限。民法第18
    4條第1項前段、第187條第1項前段、第191條之2分別定有明
    文。次按行車前應注意之事項，依下列規定：…七、起駛前
    應顯示方向燈，注意前後左右有無障礙或車輛行人，並應讓
    行進中之車輛行人優先通行。道路交通安全規則第89條第1
    項第7款另有明文。又按被保險人因保險人應負保險責任之
    損失發生，而對於第三人有損失賠償請求權者，保險人得於
    給付賠償金額後，代位行使被保險人對於第三人之請求權。
    保險法第53條亦定有明文。
  ㈡經查：
　1.本院依職權勘驗系爭車輛內裝設之行車紀錄器錄影畫面，顯
    示：系爭車輛沿大順一路外側快車道直行，進入與博愛一路
    交岔路口，當時車行方向之燈號為綠燈；系爭車輛即將通過
    路口時，系爭機車在系爭車輛右前方出現，系爭機車行駛在
    博愛一路南往北方向之人行道上，朝大順一路交叉路口前行
    ；系爭車輛繼續沿同車道直行，準備通過行人穿越道時，系
    爭機車自大順一路與博愛一路交岔路口旁之人行道駛出，準
    備右轉進入大順一路慢車道（機車道），且逼近系爭車輛右
    前方，其後，系爭機車車頭衝入大順一路外側快車道，系爭
    機車右側與系爭車輛右前車頭發生碰撞，並發出撞擊聲等情
    ，有本院111年6月2日勘驗筆錄可稽（見本院卷第85頁），
    並有道路交通事故現場圖、現場照片、道路交通事故調查報
    告表及談話紀錄表可佐（見原審卷第61-74頁），是被上訴
    人主張乙○○騎乘系爭機車起駛時未注意行進中車輛，未禮讓
    行進中之系爭車輛優先通行，致系爭機車與系爭車輛發生碰
    撞，而有過失，應屬可採。
　2.系爭車輛於108年7月9日送至訴外人奧迪南部汽車股份有限
    公司（下稱奧迪公司）檢查估價，檢查結果為：車前保險桿
    破損，須拆裝更換新品，並將新品烤漆成與系爭車輛同色，
    新品費用48,095元、烤漆費用5,500元、拆裝工資4,095元；
    因前保險桿上方有停車輔助雷達須拆裝，再以原裝電腦清除
    故障碼，電腦校正費用為1,575元；另前保險桿上之前方車
    距雷達因前保險桿拆裝需重新調整，費用為3,150元；右前
    鋁圈受損須更換新品，新品費用43,489元，拆裝工資788元
    ；另因受損部位為右前方怕車輛底盤有問題，須重新定位，
    定位工資2,799元；右側車身護定飾板黑色橡膠部分及與車
    身同色飾板受損，黑色橡膠部分更換新品之零件費用7,409
    元、拆裝工資2,205元，與車身同色飾板烤漆維修工資3,500
    元；右前輪擾流板有裂痕，以新品更換費用1,975元，總計
    材料費100,968元、工資14,612元及塗裝費9,000元等情，有
    被上訴人提出之估價單（見原審卷第25-27頁）、奧迪公司1
    11年6月22日回函、111年7月4日回函及車身受損照片可證（
    見本院卷第113-141、151-153頁）。審酌上開受損位置均集
    中在右前車頭及右前車輪周圍，與系爭機車及系爭車輛碰撞
    位置互核相符，堪信系爭車輛上開受損部位乃因系爭事故所
    致，故前揭零件、工資及烤漆費用屬修復系爭車輛之必要費
    用，堪以認定。至於上訴人雖辯稱行車紀錄器並未損壞，不
    應要求其賠償行車紀錄器修復費用等語，但綜觀上開估價單
    所列修繕項目，並無維修行車紀錄器之項目，是上訴人此部
    分所辯容有誤會，要無足採。
　3.又系爭車輛之修繕費，既以新品更換被毀損之舊零件，自應
    將零件折舊部分予以扣除始屬合理。依行政院所頒固定資產
    耐用年數表及固定資產折舊率表，非運輸業用客車、貨車之
    耐用年數為5年，依平均法計算其折舊結果（即以固定資產
    成本減除殘價後之餘額，按固定資產耐用年數表規定之耐用
    年數平均分攤，計算折舊額），每年折舊率為5分之1，並參
    酌營利事業所得稅查核準則第95條第6 項規定「固定資產提
    列折舊採用定率遞減法者，以1年為計算單位，其使用期間
    未滿1年者，按實際使用之月數相當於全年之比例計算之，
    不滿1月者，以1月計」，系爭車輛之出廠日為107年5月（見
    原審卷第39頁），迄系爭事故發生時即108年7月8日，已使
    用1年3 月，則零件扣除折舊後之修復費用估定為79,933元
    【計算方式：1.殘價＝取得成本÷(耐用年數＋1)即100,968÷(5
    +1 )≒16,828（小數點以下四捨五入）；2. 折舊額＝(取得成
    本－殘價)×1 /（耐用年數）×（使用年數）即(100,968－16,8
    28)×1/5×（1+3/ 12）≒21,035（小數點以下四捨五入）；3.
    扣除折舊後價值＝（新品取得成本－折舊額）即100,968－21,0
    35＝79,933】，再加計毋庸折舊之工資及烤漆費用共23,612
    元，立薏公司得請求乙○○賠償之系爭車輛修復費用為103,54
    5元（計算式：79,933元＋23,612元＝103,545元），堪以認定
    。
　4.據此，乙○○因前揭過失行為肇致系爭事故，使系爭車輛受損
    ，應賠償立薏公司系爭車輛之必要修復費用103,545元，亦
    即立薏公司因系爭事故對乙○○取得侵權行為損害賠償債權10
    3,545元。而乙○○係92年2月出生，在系爭事故發生時為未滿
    20歲之限制行為能力人，乙○○之母甲○○係其法定代理人，有
    乙○○之個人戶籍資料查詢結果可憑（見原審卷第85頁），依
    民法第187條第1項前段規定，甲○○應就乙○○之前揭侵權行為
    負連帶賠償責任。另被上訴人已依保險契約給付系爭車輛理
    賠金124,580元，有被上訴人提出之發票可證（見原審卷第3
    1頁），其中逾103,545元部分，因立薏公司對上訴人並無損
    害賠償債權存在，自無債權可資讓與被上訴人，被上訴人主
    張此部分因給付理賠金而受債權讓與云云，為不可採。
五、綜上所述，被上訴人依保險法第53條規定、民法第184條第1
    項前段、第187條第1項前段規定，請求上訴人連帶給付103,
    545 元，及自起訴狀繕本送達最後一名上訴人之翌日即110
    年11月2日（見原審卷第127頁）起至清償日止，按週年利率
    5％計算之利息，為有理由，應予准許；逾此部分之請求，為
    無理由，應予駁回。原審判決就前揭應准許部分判命上訴人
    如數給付，於法核無違誤，上訴意旨仍執陳詞指摘原判決不
    當，求予廢棄改判，為無理由，應駁回其上訴。
六、據上論結，本件上訴為無理由，爰判決如主文。
中　　華　　民　　國　　111 　年　　10　　月　　28　　日
                  民事第四庭  審判長法官  王琁
                              法      官  王宗羿
                              法      官  徐彩芳
以上正本係照原本作成。
本判決不得上訴。
中　　華　　民　　國　　111 　年　　10　　月　　28　　日
                              書  記  官  吳綵蓁